臺灣高雄地方法院交通事件裁定　　　　100年度交聲字第337號
原處分機關　高雄市政府交通局
代　表　人　王國材
異　議　人
即受處分人　徐國朕
上列異議人即受處分人因違反道路交通管理處罰條例案件，對於
原處分機關即高雄市政府交通局中華民國100 年1 月17日所為處
分（高市交裁字第裁32-BBA549446號）聲明異議，本院裁定如下
：
    主  文
原處分撤銷。
徐國朕汽車駕駛人，駕駛汽車不遵守道路交通標線之指示，處罰
鍰新臺幣玖佰元。
    理  由
一、原處分意旨略以：異議人即受處分人徐國朕於民國99年12月
    3 日上午9時12分許，騎乘車牌號碼8GN-218號重型機車，途
    經高雄市○○路與水源路交岔路口時，因駕車行經有燈光號
    誌管制之交岔路口，有闖紅燈之違規行為，經科學儀器拍照
    並由警逕行舉發，原處分機關即依道路交通管理處罰條例第
    53條第1 項及第63條第1 項規定，裁處罰鍰新臺幣（下同）
    1,800元及記違規點數3點。
二、異議意旨略以：異議人於99年12月3 日因號誌轉換紅燈遭照
    相機拍照，裁定為闖紅燈，但異議人並未闖紅燈，僅超越停
    止線，且異議人看到黃燈就馬上煞車，因為沒有辦法馬上煞
    車停止，才會滑行，異議人並無闖紅燈之企圖，原處分顯有
    錯誤，為此聲明異議，請為撤銷原處分等語。
三、按汽車駕駛人駕駛汽車，應遵守道路交通標誌、標線、號誌
    之指示，道路交通安全規則第90條前段定有明文。次按道路
    交通標誌標線號誌設置規則第206 條第5 款第1 目規定「圓
    形紅燈」之行車管制號誌係表示禁止車輛通行，並不得超越
    停止線或進入路口；又劃設於道路上，設於已設有「停車再
    開」標誌或設有號誌之交岔路口，鐵路平交道或行人穿越道
    之前方及左彎待轉區之前端，寬30至40公分之白色實線，為
    停止線，用以指示行駛車輛停止之界限，車輛停止時，其前
    懸部分不得伸越該線，道路交通標誌標線號誌設置規則第17
    0 條第1 項、第2 項亦著有明文；再按汽車駕駛人駕駛汽車
    ，不遵守道路交通標誌、標線、號誌之指示，而本章各條無
    處罰之規定者，處900 元以上1,800 元以下罰鍰，道路交通
    管理處罰條例第60條第2 項第3 款亦有明文。
四、經查：
（一）異議人於99年12月3 日上午9 時12分許，騎乘車牌號碼8G
      N-218 號重型機車，行經高雄市○○路與水源路交岔路口
      時，於紅燈號誌中超過停止線、最後停止於行人穿越道之
      事實，為異議人所不否認，且有設置於該路口之照相系統
      拍攝之舉發照片2 張、高雄市政府警察局99年12月17日高
      市警交字第BBA549446 號舉發違反道路交通管理事件通知
      單及高雄市政府交通局100年1 月17日高市交裁字第裁32-
      BBA549446 號裁決書各1 份附卷可稽，故此部分事實堪信
      為真實。
（二）又設有停止線者，自停止線算起，即為交岔路口，有交通
      部72年5 月27日路臺（72）監字第03822 號函釋可參；而
      依交通部82年4 月22日交路字第009811號函釋：「圓形紅
      燈時超越停止線或闖紅燈之認定敘述如後提供參考：（一
      ）車輛面對圓形紅燈時仍逕予穿越路口至銜接路段，含左
      轉、直行、迴轉等即視為闖紅燈之行為。（二）有繪設路
      口範圍者：車輛無視於紅燈警示，有穿越路口之意圖，而
      車身已伸入路口範圍亦視同闖紅燈；若僅伸越停止線而未
      達路口範圍者，則視為不遵守標線指示（可以處罰條例第
      60條第3 項之規定處分之）。（三）無繪設路口範圍者：
      以車輛無視於紅燈號誌，而有穿越路口之企圖，其車身並
      已伸越停止線並足以妨害其他方向人（若有行人穿越道）
      、車通行者亦以闖紅燈論處；若僅車身伸越停止線則以不
      遵守標線指示視之」，是依上開函文第2 點說明，並非車
      身已伸入路口範圍，即應視為闖紅燈，仍須審酌行為人主
      觀上是否有穿越路口之意圖，若其主觀上並無穿越路口之
      意圖，則尚難率以闖紅燈之罰則相繩。
（三）依據上開卷附逕行舉發採證照片2 張及照片上方之數據觀
      之，可知於該路口號誌已轉為紅燈1.71秒時，本件異議人
      騎乘之機車甫穿過該路口停止線，然該機車後方之煞車燈
      已亮起；且間隔0.9秒後即於該路口號誌轉紅燈後2.61 秒
      時，該機車則停在人行穿越道與黃網線之間，煞車燈仍是
      亮起之狀態，可知異議人在通過該路口時，已按煞車，且
      於0.9 秒之時間內，異議人所騎乘上開機車之前行距離僅
      達約1 車身長度，顯見移動的速度極慢，與一般闖越紅燈
      情形有間，足徵異議人辯稱：因為煞車不及，始超過停止
      線後停下等語，尚屬有據。從而，異議人雖有騎乘車輛之
      車身伸入路口範圍之客觀行為，然尚難憑此遽認其主觀上
      有穿越路口之意圖，況本件亦查無其他證據足資證明異議
      人確有穿越路口之意圖，自無從以道路交通管理處罰條例
      第53條第1項之規定率以處罰。
（四）另異議人有面對圓形紅燈，仍有超越停止線而停止在行人
      穿越道之行為，且自承係煞車不及而越線停車，對上開違
      規行為顯有過失，是異議人駕駛車輛既有上開不遵守道路
      交通標線指示之情形，揆諸上揭規定及說明，自應依道路
      交通管理處罰條例第60條第2 項第3 款規定予以裁罰。
五、綜上，異議人僅有紅燈越線停車之違規事實，尚無從證明其
    有穿越路口之企圖，自不得以闖紅燈之違規行為相繩，原處
    分機關認異議人駕車行經有燈光號誌管制之交岔路口闖紅燈
    ，而依道路交通管理處罰條例第53條第1 項規定，裁處異議
    人罰鍰1,800 元及記違規點數3 點，尚有未合，異議人之異
    議為有理由，自應由本院撤銷原處分，而以異議人有違反道
    路交通管理處罰條例第60條第2 項第3 款規定，另行裁處如
    主文第2 項所示，以資適法。
據上論斷，應依道路交通事件處理辦法第19條前段，裁定如主文
。
中    華    民    國   100    年    3     月    23    日
                  交通法庭    法  官  王碧瑩
以上正本係照原本作成。
如不服本裁定應於送達後5日內向本院提出抗告狀。
中    華    民    國   100    年    3     月    23    日
                              書記官  吳智媚